臺灣桃園地方法院刑事判決
110年度原交訴字第7號
公  訴  人  臺灣桃園地方檢察署檢察官
被      告  莊文雄



選任辯護人  鄭哲維律師（法律扶助律師）
被      告  謝明松



上列被告因公共危險等案件，經檢察官提起公訴（110 年度偵字
第3105號）及移送併辦（110 年度偵字第34060 號），本院判決
如下：
　　主  文
莊文雄犯刑法第一百八十五條之三第三項之不能安全駕駛動力交
通工具因而致人於死罪，處有期徒刑陸年；又犯肇事致人死傷逃
逸罪，處有期徒刑貳年。應執行有期徒刑柒年陸月。
謝明松被訴過失傷害部分，公訴不受理。
    事  實
一、莊文雄為無駕駛執照之人，且曾犯刑法第185 條之3 第1 項
    第1 款之不能安全駕駛動力交通工具罪，經本院以108 年度壢
    原交簡字第249 號判決判處有期徒刑3 月，於民國109 年2 
    月19日確定，竟不知悔改，於109 年12月14日20時5 分許起
    至23時5 分許止，在桃園市○○區○○○0 段00○0 號之僑潔卡拉O
    K飲用啤酒3 瓶後，明知其注意力、反應及操控能力受酒精
    影響而處於不能安全駕駛狀態，客觀上亦能預見酒後駕車肇
    事，可能導致其他用路人死傷，猶基於不能安全駕駛動力交
    通工具之犯意，駕駛車牌號碼000-0000號自用小客車（下稱Ａ車
    ）上路。謝明松（所涉過失傷害罪嫌，詳見理由欄「貳、公
    訴不受理部分」）則駕駛車牌號碼000-0000號自用小客車（下
    稱Ｂ車）沿桃園市大溪區埔頂路1 段由南向北行駛，於同日23時2
    4分許，行經埔頂路1 段與慈光街交岔路口，適夏松青沿行人
    穿越道欲穿越埔頂路1 段，因謝明松疏未注意即貿然通過該
    路口，見狀閃避不及而以Ｂ車左前車頭碰撞夏松青，致夏松青受
    傷倒地。嗣謝明松下車察看夏松青傷勢之際，莊文雄恰於同
    日23時25分許，駕駛Ａ車行經該處，因其注意力、反應及操控
    能力受酒精影響而降低，未注意謝明松、夏松青正在該路口處
    理車禍事故，即以Ａ車左前車頭撞擊謝明松、夏松青，致謝明
    松受有臉部擦傷、雙膝擦傷、左踝擦傷；夏松青則因頭、胸
    、腹、背部多處外傷及骨折致多器官損傷出血、氣血胸，送
    醫前即已停止呼吸、心跳，經搶救後仍不治死亡。
二、詎莊文雄肇事後，眼見其駕車撞擊謝明松、夏松青倒地受傷
    ，竟另基於肇事逃逸之犯意，未停留現場報警或協助救護，亦
    未留下任何聯絡資訊，即逕行駕車離去。嗣警方循線查獲莊文
    雄，始於翌（15）日4 時31分許，測得其吐氣所含酒精濃度達
    每公升0.12毫克。
三、案經謝明松、夏家偉即夏松青之子訴由桃園市政府警察局大
    溪分局移送臺灣桃園地方檢察署檢察官偵查起訴。
    理  由
壹、有罪部分
一、程序部分
　　對於本案相關具有傳聞性質之證據資料，檢察官、被告莊文
    雄及其辯護人於本院審理時，均未爭執證據能力，本院審酌
    各該陳述作成時之情況，認無違法不當或證明力明顯過低之
    情形，均有證據能力。非供述證據部分，均依法定方式取得
    ，並經本院於審理期日踐行合法之調查、辯論，且與待證事
    實間具有相當關聯性，是均具證據能力而得採為判決之基礎
    。
二、實體部分
  ㈠前揭犯罪事實，業據被告莊文雄於警詢、偵訊及本院審理中
    均坦承不諱（見臺灣桃園地方檢察署110 年度偵字第3105號
    卷【下稱偵3105卷】第9-14頁；臺灣桃園地方檢察署110 年
    度偵字第34060 號卷【下稱偵34060 卷】第21-23頁；臺灣
    桃園地方檢察署109 年度相字第1956號卷【下稱相字卷】第
    183-185頁；本院110 年度原交訴字第7 號卷【下稱原交訴
    字卷】第50-51、67、117-119頁），與證人即告訴人謝明松
    （見偵3105卷第23-33、197-198頁；偵34060 卷第43-44頁
    ；相字卷第155-157頁）、證人王儷萱（見偵3105卷第41-45
    頁；相字卷第161-162頁）於警詢及偵訊之證述，互核大致
    相符。並有謝明松及夏松青之國軍桃園總醫院附設民眾診療
    服務處診斷證明書、桃園市政府警察局A1交通事故（通報）
    單、公路監理電子閘門證號查詢汽車駕駛人（被告莊文雄無
    駕駛執照）、桃園市政府警察局大溪分局大溪交通分隊道路
    交通事故行車紀錄器照片說明、桃園市政府警察局大溪分局
    大溪交通分隊道路交通事故照片黏貼紀錄表、相驗筆錄、解
    剖筆錄、臺灣桃園地方檢察署檢驗報告書、法務部法醫研究
    所110 年2 月1 日法醫理字第10900093610 號函暨法務部法
    醫研究所解剖報告書暨鑑定報告書、臺灣桃園地方檢察署相
    驗屍體證明書、桃園市政府警察局大溪分局110 年2 月1 日
    溪警分刑字第1100002746號函暨大溪分局轄內夏松青車禍死
    亡案現場勘查報告（見相字卷第53-55、67、79、119-124、
    135-147、195、205-231、241-348頁）、刑案現場照片、桃
    園市政府警察局當事人酒精測定紀錄表、刑法第一百八十五
    條之三案件測試觀察紀錄表、桃園市政府警察局舉發違反道
    路交通管理事件通知單、車輛詳細資料報表、桃園市政府警
    察局大溪分局圳頂派出所扣押筆錄、扣押物品目錄表、道路
    交通事故現場圖、道路交通事故調查報告表㈠㈡、桃園市政府
    警察局大溪分局大溪交通分隊道路交通事故照片黏貼紀錄表
    、桃園市政府警察局大溪分局大溪交通分隊疑似道路交通事
    故肇事逃逸追查表、桃園市政府警察局110 年4 月12日桃警
    鑑字第1100026657號函暨內政部警政署刑事警察局刑生字第
    1098042371號鑑定書、桃園市政府車輛行車事故鑑定會110 
    年6 月4 日桃交鑑字第1100003936號函所附桃市鑑0000000
    案鑑定意見書（見偵3105卷第61-69、77、85-99、121-127
    、131-158、161、209-215、237 至244 頁）等附卷足稽，
    足認被告之任意性自白與事實相符，應可採信。
  ㈡被告莊文雄為警查獲後，於109 年12月15日4 時31分許測得
    之吐氣所含酒精濃度雖僅為每公升0.12毫克，有桃園市政府警
    察局當事人酒精測定紀錄表在卷可參（見偵3105卷第77頁）
    ，惟觀其於警詢時自承：駕車時行經肇事路口時恍神，沒注
    意道路中間有人就撞上去，駕車時精神狀況不好、想睡覺等
    情（見偵34060 卷第10-11頁），佐以員警於109 年12月15
    日5 時9 至10分對被告莊文雄觀察、測試，斯時其身上明顯
    散發酒味，臉部有明顯酒容，尚有語無倫次、含糊不清、意
    識模糊，注意力無法集中，身體前後或左右搖擺不定，畫圓
    測試不合格，有刑法第185 條之3 案件測試觀察紀錄表為憑
    （見偵3105卷第85頁），益徵被告莊文雄於前揭時、地駕駛
    Ａ車時，其注意力、反應及操控能力確受酒精影響而降低，已
    達不能安全駕駛車輛之程度。
  ㈢被告莊文雄因不能安全駕駛動力交通工具之公共危險案件，
    經本院於108 年9 月6 日以108 年度壢原交簡字第249 號判決
    判處有期徒刑3 月，於109 年2 月19日確定，並於109 年12
    月10日執行完畢，有臺灣高等法院被告前案紀錄表附卷可稽
    （見原交訴字卷第16-17頁），是其於上開案件確定後，5 
    年內再為酒後不能安全駕駛動力交通工具犯行，因而致被害
    人夏松青死亡之事實，亦堪認定。
　㈣檢察官移送併辦部分（110 年度偵字第34060 號），經核與
    起訴書之犯罪事實具想像競合之裁判上一罪關係，本院已併
    予審究，附此敘明。
　㈤綜上所述，本案事證明確，被告莊文雄前揭犯行均堪認定，
    應依法論科。
三、論罪科刑
　㈠行為後法律有變更者，適用行為時之法律，但行為後之法律
    有利於行為人者，適用最有利於行為人之法律，刑法第2 條
    第1 項定有明文。被告莊文雄行為後，刑法第185 條之3 於
    111 年1 月28日修正公布，於同年月30日生效；刑法第185 
    條之4 於110 年5 月28日修正公布，並於同年月30日生效，
    茲比較新、舊法如下：
　⒈修正前刑法第185 條之3 規定：「駕駛動力交通工具而有下
    列情形之一者，處『2 年』以下有期徒刑，得併科新臺幣（下
    同）『20萬元』以下罰金：一、吐氣所含酒精濃度達每公升0.
    25毫克或血液中酒精濃度達百分之0.05以上。二、有前款以
    外之其他情事足認服用酒類或其他相類之物，致不能安全駕
    駛。三、服用毒品、麻醉藥品或其他相類之物，致不能安全
    駕駛。因而致人於死者，處3 年以上10年以下有期徒刑；致
    重傷者，處1 年以上7 年以下有期徒刑。曾犯本條或陸海空
    軍刑法第54條之罪，經有罪判決確定或經緩起訴處分確定，
    於『5 年內』再犯第1 項之罪因而致人於死者，處無期徒刑或
    5 年以上有期徒刑；致重傷者，處3 年以上10年以下有期徒
    刑。」，修正後刑法第185 條之3 第1 項將有期徒刑上限提
    高為3 年、罰金刑上限提高為30萬元；第2 項增訂「致人於
    死者，得併科200萬元以下罰金；致重傷者，得併科100萬元
    以下罰金」之規定；第3 項將再犯期限延長為10年，另增訂
    「致人於死者，得併科300萬元以下罰金；致重傷者，得併
    科200萬元以下罰金」之規定，修正後規定並未較有利，本
    案應適用被告莊文雄行為時即修正前刑法第185 條之3 之規
    定。
　⒉修正前刑法第185 條之4 規定：「駕駛動力交通工具肇事，
    致人死傷而逃逸者，處1 年以上7 年以下有期徒刑。」；修
    正後刑法第185 條之4 則依法益侵害之結果為傷害、重傷或
    死亡之情形，分別規定其刑度：「駕駛動力交通工具發生交
    通事故，致人傷害而逃逸者，處6 月以上5 年以下有期徒刑
    ；致人於死或重傷而逃逸者，處1 年以上7 年以下有期徒刑
    。犯前項之罪，駕駛人於發生交通事故致人死傷係無過失者
    ，減輕或免除其刑。」，是就被告莊文雄肇事致告訴人謝明
    松受傷後逃逸部分，修正後之規定較為有利；就肇事致被害
    人夏松青死亡後逃逸部分，新法僅是用語調整，並無有利或
    不利之情形，本案應適用修正後即現行刑法第185 條之4 之
    規定。
　㈡汽車駕駛人，無駕駛執照駕車、酒醉駕車、吸食毒品或迷幻
    藥駕車、行駛人行道或行經行人穿越道不依規定讓行人優先
    通行，因而致人受傷或死亡，依法應負刑事責任者，加重其
    刑至2 分之1，道路交通管理處罰條例第86條第1 項著有明
    文。此規定係就刑法過失傷害罪、過失致人於死罪之基本犯
    罪類型，對於加害人為無駕駛執照駕車、酒醉駕車，因而致
    人受傷、死亡之特殊行為要件予以加重處罰，而成另一獨立
    之罪名，屬刑法分則加重之性質。查，被告莊文雄行為時未
    領有汽車駕駛執照，此有公路監理電子閘門證號查詢汽車駕
    駛人結果可據（見相字卷第79頁），故就其駕車肇事致謝明
    松受傷部分，有上開規定之適用。而108 年6 月19日修正公
    布之刑法第185 條之3 第2 項、第3 項，均就行為人服用酒
    類不能安全駕駛動力交通工具，因而致人於死之犯行，為較
    重刑罰之規定，且道路交通管理處罰條例第86條第1 項，係
    就數種加重事項為列舉規定，既被規定在同一條項內，縱同
    時有數種該條項規定之加重情形，亦僅能加重一次，不能再
    遞予加重其刑，否則無異於重複加重，而為雙重評價過度處
    罰，是就被告莊文雄駕車肇事致夏松青死亡部分，不再適用
    道路交通管理處罰條例第86條第1 項之加重其刑規定。
　㈢是核被告莊文雄駕車撞擊謝明松致傷之行為，係犯道路交通
    管理處罰條例第86條第1 項、刑法第284 條前段之汽車駕駛
    人，無駕駛執照且酒醉駕車之過失傷害罪；就其撞擊夏松青
    致死之行為，係犯修正前刑法第185 條之3 第3 項前段，曾
    犯刑法第185 條之3 之罪經有罪判決確定，於5 年內再犯刑
    法第185條之3 第1 項之罪，因而致人於死罪；其肇事致夏
    松青、謝明松死、傷後逃逸之行為，係犯刑法第185 條之4 
    第1 項肇事致人死傷逃逸罪。
　㈣告訴人謝明松曾於110 年6 月9 日曾對被告莊文雄提起過失
    傷害罪之告訴，有警詢筆錄可據（見偵34060 卷第44頁），
    起訴意旨誤認告訴人謝明松未提出告訴，尚有未洽。然起訴
    書已敘明此部分之犯罪事實，且另經移送併辦（見原交訴字
    卷第57-58頁），及公訴檢察官更正、補充論罪法條（見原
    交訴字卷第117-118頁），並經本院諭知道路交通管理處罰
    條例第86條第1 項規定（見原交訴字卷第68頁），無礙於被
    告莊文雄之訴訟防禦，依刑事訴訟法第300 條變更起訴法條
    併予審究。
　㈤被告莊文雄以一無駕駛執照、酒醉駕車之行為，同時致謝明
    松受傷、夏松青死亡，為一行為觸犯上開2 罪名之想像競合
    犯，依刑法第55條前段規定，應從較重之修正前刑法第185 
    條之3 第3 項前段之罪處斷。又被告莊文雄前揭肇事行為雖
    造成夏松青、謝明松之死、傷結果，然其僅有一逃逸行為，
    所侵害者亦屬單一社會公共安全法益，不能以受傷或死亡人
    數之多寡計算罪數，故僅論以單純一罪。
　㈥被告莊文雄所犯上開2 罪，犯意各別，行為互殊，應分論併
    罰。
　㈦起訴意旨固認被告莊文雄有理由欄「壹、二、㈢」所載之科刑
    紀錄，其受徒刑之執行完畢後，5 年以內故意再犯本案有期
    徒刑以上之2 罪，均為累犯。惟考量司法院釋字第775 號解
    釋意旨，本院認修正前刑法第185 條之3 第3 項前段之罪，
    已將「曾犯刑法第185 條之3 第1 項案件、判決確定後於5 
    年內再犯本案」列入構成要件之一，並據此科以較同法條第
    2 項前段之罪更重之刑度，是執被告莊文雄上開酒駕之公共
    危險案件，再對其以累犯規定加重，無非係就同一酒駕前案
    之事實重複評價，已有違禁止重複評價原則。況最高法院11
    0 年度台上大字第5660號刑事裁定意旨揭示：被告構成累犯
    之事實及應加重其刑之事項，均應由檢察官主張並具體指出
    證明之方法後，經法院踐行調查、辯論程序，方得作為論以
    累犯及是否加重其刑之裁判基礎。一般附隨在卷宗內之被告
    前案紀錄表，係司法機關相關人員依憑原始資料所輸入之前
    案紀錄，僅提供法官便於瞭解本案與他案是否構成同一性或
    單一性之關聯、被告有無在監在押情狀等情事之用，並非被
    告前案徒刑執行完畢之原始資料或其影本，是檢察官單純空
    泛提出被告前案紀錄表，尚難認已具體指出證明方法而謂盡
    其實質舉證責任。是就被告莊文雄所犯上開2 罪，均不依累
    犯規定加重其刑。
　㈧爰以行為人之責任為基礎，審酌被告莊文雄明知自身未領有
    駕照、酒醉不能駕車，竟仍無照、酒後駕車致生本案事故，
    造成告訴人謝明松受傷、被害人夏松青死亡之結果，難以輕
    縱。又其眼見謝明松、夏松青倒地，卻未留在現場救護傷患
    ，逕自逃離現場，罔顧他人生命、身體健康，更應嚴懲。併
    考量被告莊文雄自始坦認犯行之態度，並表明有賠償夏松青
    之家屬意願，惟因雙方就調解條件無法達成合意，迄今實際
    未賠償分毫，兼衡被告莊文雄自陳之智識程度、家庭經濟及
    工作狀況，以及告訴人謝明松、被害人夏松青之子夏家偉對
    本案量刑之意見等一切情狀，就被告莊文雄上開犯行，分別
    量處如主文所示之刑，並定其應執行刑，以資懲儆。
貳、公訴不受理部分
一、公訴意旨另以：被告謝明松於109 年12月14日23時25分許，
    駕駛Ｂ車沿桃園市大溪區埔頂路1 段由南向北行駛，行經埔頂路1 
    段與慈光街口前，本應注意車輛行經劃有行人穿越道線之閃光
    黃燈號誌正常運作之丁字岔路口，應減速慢行注意車前狀況，並
    隨時採取必要之安全措施，依當時天候雨、夜間有照明、視
    線良好、無障礙物等情，竟疏未注意，即貿然通過該岔路口持
    續前進，適有被害人夏松青沿行人穿越道，自被告謝明松行車
    方向左側欲穿越埔頂路1 段，被告謝明松見狀閃避不及，而以Ｂ車
    左前車頭處碰撞夏松青，致夏松青受傷倒地，因認被告謝明
    松涉犯刑法第284 條之罪嫌。
二、告訴乃論之罪，告訴人於第一審辯論終結前得撤回其告訴；
    告訴經撤回者，法院應諭知不受理之判決，並得不經言詞辯
    論為之，刑事訴訟法第238 條第1 項、第303 條第3 款、第
    307 條分別定有明文。茲因被告謝明松與告訴人夏家偉調解
    成立，告訴人夏家偉當庭具狀撤回告訴，有本院調解筆錄、
    刑事撤回告訴狀在卷可稽（見原交訴字卷第105-106、111、
    121頁），揆諸前揭規定，就被告謝明松被訴過失傷害部分
    ，諭知不受理之判決。
據上論斷，應依刑事訴訟法第299 條第1 項前段、第300 條、第
303 條第3 款，道路交通管理處罰條例第86條第1 項，修正前刑
法第185 條之3 第3 項前段，刑法第2 條第1 項、第185 條之4 
第1 項、第284 條前段、第51條第5 款、第55條前段，判決如主
文。
本件經檢察官王珽顥提起公訴，檢察官楊朝森移送併辦，檢察官
蕭佩珊到庭執行職務。
中　　華　　民　　國　　 111  　年　　5　　月　　5　　日
              刑事第十二庭    審判長法 官  張宏任
　　　　　　　　　                  法 官  陳華媚
　　　　　　　　　　　　　　　　　  法 官  林姿秀
以上正本證明與原本無異。
如不服本判決應於收受判決後20日內向本院提出上訴書狀，並應
敘述具體理由。其未敘述上訴理由者，應於上訴期間屆滿後20日
內向本院補提理由書(均須按他造當事人之人數附繕本)「切勿逕
送上級法院」。 
      　　　　　　　　　　　　　　　書記官　羅鎰祥　　　
中　　華　　民　　國　　111 　年　　5 　　月　　6 　　日
附錄論罪科刑之法條：
道路交通管理處罰條例第86條
汽車駕駛人，無駕駛執照駕車、酒醉駕車、吸食毒品或迷幻藥駕
車、行駛人行道或行經行人穿越道不依規定讓行人優先通行，因
而致人受傷或死亡，依法應負刑事責任者，加重其刑至二分之一
。
汽車駕駛人，在快車道依規定駕車行駛，因行人或慢車不依規定
，擅自進入快車道，而致人受傷或死亡，依法應負刑事責任者，
減輕其刑。
修正前中華民國刑法第185 條之3 
駕駛動力交通工具而有下列情形之一者，處二年以下有期徒刑，
得併科二十萬元以下罰金：
　　一、吐氣所含酒精濃度達每公升零點二五毫克或血液中酒精
        濃度達百分之零點零五以上。
　　二、有前款以外之其他情事足認服用酒類或其他相類之物，
        致不能安全駕駛。
　　三、服用毒品、麻醉藥品或其他相類之物，致不能安全駕駛
        。
因而致人於死者，處三年以上十年以下有期徒刑；致重傷者，處
一年以上七年以下有期徒刑。
曾犯本條或陸海空軍刑法第五十四條之罪，經有罪判決確定或經
緩起訴處分確定，於五年內再犯第一項之罪因而致人於死者，處
無期徒刑或五年以上有期徒刑；致重傷者，處三年以上十年以下
有期徒刑。
中華民國刑法第185條之4
駕駛動力交通工具發生交通事故，致人傷害而逃逸者，處6月以
上5年以下有期徒刑；致人於死或重傷而逃逸者，處1年以上7年
以下有期徒刑。
犯前項之罪，駕駛人於發生交通事故致人死傷係無過失者，減輕
或免除其刑。
中華民國刑法第284條
因過失傷害人者，處1年以下有期徒刑、拘役或10萬元以下罰金
；致重傷者，處3年以下有期徒刑、拘役或30萬元以下罰金。